【裁判字號】    97,上易,2131
【裁判日期】    971015
【裁判案由】    妨害自由
【裁判全文】
臺灣高等法院刑事判決                97年度上易字第2131號
上  訴  人  台灣士林地方法院檢察署檢察官
被      告  甲○○
上列上訴人因妨害自由案件，不服臺灣士林地方法院97年度易字
第69號，中華民國97年6月13日第一審關於侵入住宅部分之判決
（起訴案號：臺灣士林地方法院檢察署96年度偵字第10246號）
，提起上訴，本院判決如下：
    主  文
上訴駁回。
    理  由
壹、程序方面：
一、按被告以外之人於偵查中向檢察官所為陳述，除顯有不可信
    之情況者外，得為證據；刑事訴訟法第159條之1第2項定有
    明文。偵查中對被告以外之人所為之偵查筆錄，或被告以外
    之人向檢察官所提之書面陳述，性質上均屬傳聞證據。惟現
    階段刑事訴訟法規定檢察官代表國家偵查犯罪、實施公訴，
    依法其有訊問被告、證人及鑑定人之權，證人、鑑定人且須
    具結，而實務運作時，檢察官偵查中向被告以外之人所取得
    之陳述，原則上均能遵守法律規定，不致違法取供，其可信
    度極高。被告以外之人前於偵查中已具結而為證述，除反對
    該項供述得具有證據能力之一方，已釋明「顯有不可信之情
    況」之理由外，不宜即遽指該證人於偵查中之陳述不具證據
    能力。本件證人蔡奇龍於偵查中，已經檢察官以證人之身分
    具結而為陳述，而被告並未提及檢察官在偵查時有何不法取
    供之情形，亦未釋明上開供述有何顯不可信之情況，依前述
    說明，前揭證人於偵查中之陳述自具有證據能力。
二、傳聞法則之重要理論依據，在於傳聞證據未經當事人之反對
    詰問予以核實，乃予排斥，惟若當事人已放棄對原供述人之
    反對詰問權，於法院審判時表明同意該等傳聞證據可作為證
    據，基於證據資料愈豐富，愈有助於真實發現之理念，並貫
    徹刑事訴訟法修法加重當事人進行主義之精神，確認當事人
    對於證據能力有處分權之制度，傳聞證據經當事人同意作為
    證據，法院認為適當者，亦得為證據。另當事人於調查證據
    時，對於傳聞證據表示「沒有意見」、「對於證據調查無意
    見」，而未於言詞辯論終結前聲明異議，應視為已有將該等
    傳聞證據採為證據之同意，此刑事訴訟法第159條之5定有明
    文。檢察官於本院準備程序時已表示對於被告以外之人於審
    判外所為之陳述，同意作為本案之證據使用；而被告於調查
    證據時，對於證人靳立勤於警詢之證詞表示「他講的對」，
    而未於言詞辯論終結前聲明異議，應視為已有將該傳聞證據
    採為證據之同意，依刑事訴訟法第159條之5之規定，檢察官
    及被告已同意靳立勤於警詢之證詞有證據能力，本院斟酌該
    證據並非非法取得，亦無證明力明顯過低之情形，是該證據
    得採為證據，合先說明。
貳、實體方面：
一、公訴意旨略以：被告甲○○於民國96年8月6日上午9時45分
    許，與靳立勤共同前往告訴人乙○○位於臺北市○○區○○
    路60巷8號6樓住處催討債務，竟推開告訴人居住之大門，並
    強行侵入該址大門玄關內，因認被告另涉有刑法第306條第1
    項之侵入住宅罪嫌云云（傷害及公然侮辱部分已判決確定）
    。
二、按犯罪事實應依證據認定之，無證據不得認定其犯罪事實，
    刑事訴訟法第154 條第2 項定有明文。又認定不利於被告之
    事實，須依積極證據，苟積極證據不足為不利於被告事實之
    認定時，即應為有利於被告之認定，更不必有何有利之證據
    ；且刑事訴訟法上所謂認定犯罪事實之積極證據，係指適合
    於被告犯罪事實之認定之積極證據而言，雖不以直接證據為
    限，間接證據亦包括在內，然而無論直接或間接證據，其為
    訴訟上之證明，須於通常一般之人均不致有所懷疑，而得確
    信其為真實之程度者，始得據為有罪之認定，倘其證明尚未
    達到此一程度，而有合理之懷疑存在時，自不能以推測或擬
    制之方法，以為有罪裁判之基礎，最高法院29年度上字第31
    05號、30年度上字第816 號、40年度台上字第86號、76年度
    台上字第4986號判例可資參照。
三、訊據被告堅決否認涉有上開侵入住宅之犯行，其於原審及本
    院堅決辯稱：那天伊與靳立勤會同警員一齊去找告訴人，因
    為靳立勤是大陸人，身分敏感，警員要伊2人不能進入民宅
    ，要在外面等，所以靳立勤站在芒果樹下，伊站在門邊，告
    訴人要警員進門，後來告訴人下樓開門但看到伊即傻住，不
    讓伊進去，從頭到尾伊都沒進去，靳立勤也沒靠近門等語，
    核與證人即陪同甲○○到現場之警員蔡奇龍於偵查中結證稱
    ：「我開巡邏車載她們去，到現場我請被告下車在公園等待
    ，我下車幫她們按門鈴，沒有管理員有電梯，告訴人住6樓
    ，我有先用對講機和告訴人通話告知來意，她就把大門打開
    叫我上6樓，但因電梯有密碼所以我無法上去，我就走樓梯
    ，發現6樓逃生門反鎖敲門也無人理，我就走下來，聽到外
    面有人爭吵，把大門打開去看，發現3人在巷口大聲爭吵」
    等語大致相符（見偵查卷第53頁），並經證人靳立勤於警詢
    時證稱：被告並未侵入告訴人之大門玄關內等語無訛（見偵
    查卷第7頁），是本件除告訴人之指訴外，並無其他證據足
    資證明被告有進入告訴人住宅大門玄關內，再參以被告當時
    是會同警員一同前往，其目的是要確定告訴人是否仍住於該
    處，因見告訴人開門出來並與之發生爭吵，為不讓告訴人關
    門始發生推擠大門之情況，且警員當時是在屋內尚未下來，
    被告亦無強行入內之必要，是被告所辯伊從頭到尾都沒進去
    告訴人住宅大門玄關內等語，非不可採。此外，又查無其他
    積極證據足資證明被告有公訴人所指上開侵入住宅之犯行，
    揆諸首開說明，自屬犯罪不能證明。
四、原審本同上之見解，以不能證明被告犯侵人住宅罪，而為被
    告此部分無罪之諭知，其認事用法，俱無違誤。檢察官上訴
    意旨仍執陳詞，指摘原判決不當，不能認為有理由，應予駁
    回。
據上論斷，應依刑事訴訟法第368條，判決如主文。
本案經檢察官張啟彬到庭執行職務。
中    華    民    國    97    年    10    月    15    日
            刑事第十八庭  審判長法  官  吳鴻章
                                法  官  周政達
                                法  官  徐昌錦
以上正本證明與原本無異。
不得上訴。
                                書記官  王韻雅
中    華    民    國    97    年    10    月    15    日


司法院資訊處製作；財團法人民間司法改革基金會備份。
